【裁判字號】    99,台非,184
【裁判日期】    990622
【裁判案由】    公共危險
【裁判全文】
最高法院刑事判決              九十九年度台非字第一八四號
上  訴  人  最高法院檢察署檢察總長
被      告  甲○○
上列上訴人因被告公共危險案件，對於台灣桃園地方法院中華民
國九十四年七月十九日第一審確定刑事簡易判決（九十四年度壢
交簡字第一二二八號，聲請簡易判決處刑案號：台灣桃園地方法
院檢察署九十四年度偵字第一００三六號），認為違背法令，提
起非常上訴，本院判決如下：
    主  文
原判決撤銷。
本件公訴不受理。
    理  由
非常上訴理由稱：「按判決不適用法則或適用不當者，為違背法
令；又對於被告無審判權者，應諭知不受理之判決；而法院受理
案件不當者，其判決當然違背法令，刑事訴訟法第三百七十八條
、第三百零三條第六款、第三百七十九條第五款分別定有明文。
次按九十年十月二日修正公布施行之陸海空軍刑法第五十四條第
一項規定：『服用毒品、麻醉藥品、酒類或其他相類之物，不能
安全駕駛動力交通工具而駕駛者，處一年以下有期徒刑、拘役或
新台幣十萬元以下罰金。』又軍事審判法第一條第一項規定：『
現役軍人犯陸海空軍刑法或其特別法之罪，依本法之規定追訴審
判之。』是以現役軍人觸犯前揭陸海空軍刑法第五十四條第一項
規定者，依法應由軍法機關追訴審判之，普通法院無審判權。經
查被告甲○○係自民國七十年間起入伍，迄今仍為現役軍人等情
，此有國防部高等軍事法院檢察署九十九年二月五日國高等檢字
第０九九００００三０七號函，檢附其個人兵籍資料表、現職人
事令等影本在卷可稽。是被告於民國九十四年五月十一日晚間十
時許，犯本件公共危險罪，經報警處理時，為現役軍人身分，其
所涉上開公共危險犯行，依軍事審判法第一條一項及九十年十月
二日修正公布施行之陸海空軍刑法第五十四條第一項規定，應由
軍法機關追訴審判之，普通法院並無審判權。法院對之自應依法
為不受理之判決，始為適法。乃原審疏未查明，竟為實體上有罪
判決，自有判決適用法則不當之違背法令。案經確定，爰依刑事
訴訟法第四百四十一條、第四百四十三條提起非常上訴，以資糾
正。」等語。
本院按：法院受理訴訟不當者，其判決當然違背法令，刑事訴訟
法第三百七十九條第五款規定甚明。又行為時陸海空軍刑法第五
十四條第一項規定服用毒品、麻醉藥品、酒類或其他相類之物，
不能安全駕駛動力交通工具而駕駛者，處一年以下有期徒刑、拘
役或新台幣十萬元以下罰金；同法第一條並規定現役軍人犯該法
之罪者，依該法處罰。而現役軍人犯陸海空軍刑法或其特別法之
罪，依軍事審判法之規定追訴審判之，亦為軍事審判法第一條第
一項前段所明定。故現役軍人觸犯上開不能安全駕駛動力交通工
具罪者，應由軍事審判機關追訴審判，依上開規定處罰。本件原
確定判決事實雖引用檢察官聲請簡易判決處刑書所載，認定被告
甲○○於民國九十四年五月十一日二十二時許，在桃園縣龍潭鄉
○○路某處服用酒類後，已達不能安全駕駛動力交通工具之程度
，竟仍駕駛車號IA－二二五九號自小客車離去，迄同日二十二時
二十分許，行經龍潭鄉○○路八十九號前處時，因疏未注意車前
狀況，撞擊由葉作霖所駕駛之車號DG－八八二八號自小客車，經
警到場處理並施以酒精濃度測試，發現其呼氣所含酒精濃度達每
公升零點七六毫克等情，因而依刑法第一百八十五條之三，論處
被告服用酒類，不能安全駕駛動力交通工具而駕駛罪刑，處罰金
新台幣一萬五千元，如易服勞役，以新台幣三百元折算一日。然
查被告自七十年間入伍迄今，均尚在服役中，有國防部高等軍事
法院檢察署九十九年二月五日國高等檢字第０九九００００三０
七號函暨所附兵籍資料影本在卷足憑，是被告於九十四年五月十
一日犯罪及發覺時，均在任職服役中，為現役軍人，所犯又係陸
海空軍刑法第五十四條第一項之罪，揆諸前開說明，應由軍事審
判機關依法追訴審判，普通法院對之無審判權。乃原審不察，對
檢察官簡易判決處刑之聲請，竟未改依通常程序，諭知不受理之
判決，仍對被告為實體有罪之判決，顯然違背法令。案經確定，
且於被告不利，非常上訴意旨，執以指摘，洵有理由，應由本院
將原判決撤銷，改判諭知不受理，以資救濟。
據上論結，應依刑事訴訟法第四百四十七條第一項第一款、第三
百零三條第六款，判決如主文。
中    華    民    國  九十九  年    六    月  二十二  日
                      最高法院刑事第四庭
                          審判長法官  劉  介  民
                                法官  蔡  彩  貞
                                法官  魏  新  和
                                法官  李  錦  樑
                                法官  陳  國  文
本件正本證明與原本無異
                                      書  記  官
中    華    民    國  九十九  年    六    月  二十八  日
                                                      Ｅ

司法院資訊處製作；財團法人民間司法改革基金會備份。
